臺灣高等法院臺中分院刑事裁定
110年度毒聲重字第354號
再審聲請兼
聲明異議人
即受裁定人  廖國坤



上列聲請人即受裁定人因違反毒品危害防制條例案件，對本院11
0年度毒抗字第1185號中華民國110年10月22日第二審確定裁定（
第一審案號：臺灣臺中地方法院110年度毒聲字第1174號；聲請
案號：臺灣臺中地方檢察署110年度聲戒字第138號；偵查案號：
臺灣臺中地方檢察署109年度毒偵字第3140、3920號、110年度毒
偵字第963號），聲請再審及聲明異議，本院裁定如下：
    主  文
聲請及聲明異議駁回。
    理  由
一、聲請再審人兼聲明異議人即受裁定人廖○○（下稱聲請人）再
    審聲請及聲明異議略以（以下併詳參本院卷附「刑事聲明異
    議（再審）狀」）：
  ㈠原裁定以評估標準紀錄表「入所後家人是否訪視」項目，聲
    請人就算扣除確有家人訪視之動態因子5分，總分合計仍超
    過60分標準，逕認聲請人仍有繼續施用毒品傾向，而未調查
    法務部矯正署臺中戒治所登載不實之責，而聲請人於強制戒
    治評估時據理力爭，亦導致臨床評估又多加4分，足見評估
    過程已經失衡，何來公平公正標準一致性。
  ㈡原裁定又稱強制戒治之評估係依個案個別處理方式，卻又稱
    評估標準具一致性，言詞充滿矛盾不說，更甚者評估者僅花
    不到一分鐘竟能完成數十項的評分，這實在是令人匪夷所思
    ，聲請人合理懷疑評估者找錯對象。
  ㈢聲請人後續尚有另案之5年8月之有期徒刑待執行，如依現行
    法規評估分數之標準，聲請人於前揭有期徒刑執行完畢後，
    再犯施用毒品罪是否又需觀察勒戒後直接強制戒治，如此豈
    不代表強制戒治不具成效，然原裁定對聲請人此部分的疑問
    卻回覆的語焉不詳。
  ㈣原裁定載稱聲請人於○○文旅施用毒品部分，聲請人完全不知
    情，質疑係被誤載或是個人資料被盜用登載，為此，聲請人
    曾請求法院詳核警詢筆錄之指紋及簽名，警方卻迄未調查，
    而聲請人於110年3月8日被逮捕迄今，亦未曾收到裁定觀察
    勒戒之文書，連抗告之機會也被剝奪。
  ㈤原裁定復稱評估標準具一致性、普遍性、客觀性，則請鈞院
    調閱110年9月2日聲請人父親來所接見時之接見室、新收舍
    防疫隔離病房之錄影監視器畫面，並參酌聲請人接受評估時
    之監視器畫面，是否果如鈞院所述之公平，為何他人接受評
    估地點為診間，無他人旁觀圍觀且即時紀錄，而聲請人接受
    評估時卻有管理人員及其他人員在場，何來公平一致性。
  ㈥綜上所述，爰依刑事訴訟法第420條第1項提出聲明異議及再
    審之聲請，請求鈞院詳鑒盡快辦理，並考量更換評估者。另
    當初進行評估時，評估者僅問聲請人是否曾吸煙，若有在吸
    煙則在吸煙部分勾選有，然其卻未告知聲請人若有戒煙可勾
    選無，聲請人自進入勒戒處所後即未曾有過購煙紀錄，所謂
    合法物質之濫用應屬於曾使用煙、酒、檳榔受行政裁罰者才
    有既定事實，或受口腔檢測後才具有證明力，僅憑未曾受過
    專業訓練的雜役、服務員之訊問結果即可以進行評估，實在
    可笑。為此，請求鈞院盡速審理本案，勿再拖延云云。
二、按再審係對於實體上之確定判決聲請救濟之方法，當事人得
    聲請再審者，以確定判決為限，此觀刑事訴訟法第420條至
    第422條之規定自明。是以聲請再審之客體，應限於實體之
    確定判決，裁定自不得作為聲請再審之對象（最高法院109
    年度台聲字第174號裁定意旨參照）。查，本件聲請人廖○○
    於民國110年11月16日向本院具狀提出抬頭記載為「刑事聲
    明異議（再審）狀」、案號記載為「110年度毒抗字第1185
    號」、主旨記載為「為鈞院駁回之抗告提出聲明異議或再審
    乙事」，並於內文敘明依刑事訴訟法第420條第1項規定向本
    院提出再審聲請云云之書狀，此有聲請人提出之前揭書狀附
    卷可稽，足見聲請人係對本院110年度毒抗字第1185號因聲
    請強制戒治駁回其抗告之確定裁定，有依刑事訴訟法第420
    條第1項規定向本院聲請再審之意。然其既非以有罪、無罪
    、免訴或不受理之「確定判決」為聲請再審對象，揆諸上開
    說明，確定裁定並非得聲請再審之對象，其聲請之程序自屬
    違背規定，應予駁回。又本件聲請再審既然顯不合法，即無
    依刑事訴訟法第429條之2規定通知聲請人及檢察官到場聽取
    意見之必要，併此敘明。
三、次按刑事訴訟法第484條所定之聲明異議，係檢察官於依確
    定判決執行時，有執行之指揮不當情形，始得向諭知該裁判
    之法院為之。所稱「檢察官執行之指揮不當」，係指檢察官
    有積極執行指揮之違法及其執行方法有不當等情形而言，即
    受刑人聲明異議之客體，應以檢察官執行之指揮為限。倘受
    刑人並非針對檢察官執行之指揮認有不當，其所為聲明異議
    於程序上已難謂適法，法院自應以裁定駁回其異議（最高法
    院102年度台抗字第404號裁定意旨參照）。準此，刑事訴訟
    法第484條之聲明異議之客體，其範疇應以檢察官執行之指
    揮為限，如對法院所為之判決或裁定不服者，則應循上訴或
    抗告之程序尋求救濟。查，聲請人前因施用第一、二級毒品
    案件，經臺灣臺中地方法院以109年度毒聲字第886號裁定送
    觀察、勒戒後，因認有繼續施用毒品之傾向，再以110年度
    毒聲字第1174號裁定令入戒治處所施以強制戒治，嗣經聲請
    人不服而提起抗告，經本院於110年10月22日以110年度毒抗
    字第1185號裁定抗告駁回確定，有本院上開裁定及臺灣高等
    法院被告前案紀錄表存卷可參，揆諸上開說明，本院上開裁
    定既已確定，則檢察官據以指揮執行，自無違法或不當可言
    ，本院亦無重行審酌及更為裁定之餘地。且觀諸聲請人之「
    刑事聲明異議（再審）狀」內容，並非對檢察官就本執行案
    件之指揮或執行方法有何異議指摘，而係對本院上開確定裁
    定循聲明異議程序再行爭執，依前開說明，此非聲明異議程
    序可得審酌事項，聲請人執此聲明異議難謂適法，應予駁回
    。
四、另衡酌聲請人真意應係併依毒品危害防制條例第20條之1第1
    項規定對於本院110年度毒抗字第1185號確定裁定不服向本
    院聲請重新審理。惟按觀察、勒戒及強制戒治之裁定確定後
    ，有下列情形之一，認為應不施以觀察、勒戒或強制戒治者
    ，受觀察、勒戒或強制戒治處分之人，或其法定代理人、配
    偶，或檢察官得以書狀敘述理由，聲請原裁定確定法院重新
    審理：㈠適用法規顯有錯誤，並足以影響裁定之結果者。㈡原
    裁定所憑之證物已證明為偽造或變造者。㈢原裁定所憑之證
    言、鑑定或通譯已證明其為虛偽者。㈣參與原裁定之法官，
    或參與聲請之檢察官，因該案件犯職務上之罪，已經證明者
    。㈤因發現確實之新證據足認受觀察、勒戒或強制戒治處分
    之人，應不施以觀察、勒戒或強制戒治者。㈥受觀察、勒戒
    或強制戒治處分之人，已證明其係被誣告者；法院認為無重
    新審理之理由，或程序不合法者，應以裁定駁回之，毒品危
    害防制條例第20條之1第1項、第4項前段分別定有明文。是
    得依上開規定聲請重新審理者，自以觀察、勒戒或強制戒治
    之裁定有前開各款所列情形之一，始得准許。查：
　㈠本案原確定裁定以聲請人於110年7月30日入法務部矯正署臺
    中戒治所附設勒戒處所施以觀察、勒戒後，於110年9月2日
    由該所依據「有無繼續施用毒品傾向評估標準說明手冊」就
    聲請人之前科紀錄與行為表現、臨床評估、社會穩定度等3
    大項因素綜合判斷認聲請人為「有繼續施用毒品傾向」之情
    事，因認第一審裁定聲請人令入戒治處所強制戒治，並無違
    誤，而駁回聲請人於第二審之抗告。已於裁定理由中詳述其
    調查、取捨證據之結果及憑以認定聲請人應予強制戒治之心
    證理由，且對於聲請人所辯各節何以不足採取，亦已依憑卷
    內證據資料，於理由內一一詳為指駁說明，所為論斷說明，
    核與卷內訴訟資料悉無不合。是原確定裁定本其自由心證對
    證據予以取捨及判斷，並無違背一般經驗法則及論理法則之
    情事（詳見原確定判決理由欄三部分之論述說明），並經本
    院調閱原確定裁定全案電子卷宗核閱屬實。
  ㈡本案聲請人固執上揭情詞指摘原確定裁定不當，惟其聲請意
    旨並未指陳原確定裁定有何符合毒品危害防制條例第20條之
    1第1項第1款規定之適用法規顯有錯誤足以影響裁定之結果
    之情事；亦未提出任何可資證明原確定裁定所憑證物為偽造
    或變造者，或原確定裁定所憑之證言、鑑定或通譯為虛偽者
    ，或參與原確定裁定之法官，或參與聲請之檢察官，因該案
    件犯職務上之罪，已經證明者，或發現確實之新證據足認聲
    請人應不施以強制戒治者，或證明聲請人係被誣告之確切事
    證，核與毒品危害防制條例第20條之1第1項第2至6款規定之
    要件均有不符。且細繹聲請意旨所執各該理由，無非係就卷
    內業已存在之證據資料，對原確定裁定認定不利於己之事實
    ，事後漫為爭執，卻未提出相關事證為佐，洵屬依憑個人意
    見漫事爭執或質疑之詞，顯非足生影響於原確定裁定之事由
    ，自難認其聲請合於毒品危害防制條例重新審理之規定，揆
    諸上開說明，其聲請重新審理為無理由，應予駁回。
　㈢另聲請人否認有於○○文旅施用毒品等情事，質疑係其個人資
    料被盜用誤載，要求調查警詢筆錄之簽名及指紋云云，經本
    院查核聲請人之109年8月2日臺中市政府警察局第三分局警
    詢筆錄記載，可知聲請人於警詢施用毒品之時地及情狀時，
    回答：「（上述年籍資料是否正確？是否為你本人？有 無
    刑案資料？）正確。是我本人。我有竊盜罪、妨害公務 、
    搶奪、強盜與毒品危害防制條案等刑案資料。（你現在精神
    意識是否正常？）良好。（現在時間109年08月02日18時19
    分，為夜間，你是否同意現在製作筆錄？）同意。（最後 
    一次於何時、何地施用何種毒品？以何方式施用？是否還有
    施用其他毒品？）我最後一次施用毒品是於109年07月31日
    晚上21時許在○○文旅〈臺中市○區○○路000號〉施用第二級毒品
    安非他命。我是將安非他命放入玻璃球裡點火燃燒後吸食。
    我只有單純施用第二級毒品安非他命，其他毒品我就沒碰了
    。(你於109年08月02日17時58分，在本單位廁所内所採集的
    尿液3瓶，是否為你親自排放並封籤捺印？警方所提供的採
    尿空瓶是否潔淨？）是。有乾淨。（警方將對你所採集之尿
    液送交檢驗，若呈毒品陽性反應，將依法移請地檢署偵辦或
    函請警察局裁罰，你有無意見？）沒有。（你最近 有無服
    用醫師所開立之處方藥物？）沒有。（檢驗尿液代號與真實
    姓名對照表是否為你親自捺印？）是我親自簽名及捺印。（
    以上是否於你意識清楚及心理健康正常之狀況下所陳述？警
    方有無非法取供？）是。沒有。」等語，並有聲請人之勘察
    採（驗）證同意書、尿液檢驗報告及尿液檢體對照表
　　存卷可參（詳見臺灣臺中地方檢察署109年度毒偵字第3140
    號偵查卷宗第45至55頁）。足見聲請人於警詢時已明確就於
    ○○文旅施用毒品之種類及時間、地點詳予供述，且其於警詢
    中並未有因心理情狀導致其辨別能力或控制能力喪失或顯著
    降低之情事，亦即本件偵查程序並無何違反正當法律程序之
    情事，況聲請人係因多件施用第一、二級毒品犯行，經裁定
    應觀察勒戒，並進而強制戒治，有裁定書足稽，並非僅○○文
    旅該次犯行。從而，聲請人徒執前詞請求重新調查云云，委
    無可採，併此敘明。
五、綜上所述，本院110年度毒抗字第1185號確定裁定非屬聲請
    人得以聲請再審及聲明異議之客體，故聲請人對該裁定提起
    再審聲請及聲明異議，核屬違背程序規定而不合法，應予駁
    回。另聲請人對前開本院確定裁定聲請重新審理，亦不符毒
    品危害防制條例第20條之1第1項各款重新審理之規定，其重
    新審理之聲請為無理由，應予駁回。
六、據上論斷，應依刑事訴訟法第433條、第486條、毒品危害防
    制條例第20條之1第4項前段，裁定如主文。
中　　華　　民　　國　　110 　年　　11　　月　　25　　日
             刑事第九庭　  審判長法　官　紀  文  勝
                                法　官　賴  妙  雲
                                法　官　姚　勳　昌
以上正本證明與原本無異。                   
不得抗告。
                                書記官  溫  尹  明             
中　　華　　民　　國　　110 　年　　11　　月　　25　　日